【裁判字號】    97,簡,156
【裁判日期】    980120
【裁判案由】    返還公法上不當得利
【裁判全文】
高雄高等行政法院簡易判決
                                       97年度簡字第156號
原      告  中央健康保險局
代  表  人  甲○○  經理
訴訟代理人  乙○○
被      告  丙○○          原.
                            1.
                            現.
                            C.
                            C.
上列當事人間返還公法上不當得利事件，原告提起行政訴訟，本
院判決如下︰
    主  文
被告應給付原告新台幣拾肆萬肆仟壹佰捌拾貳元，及自民國九十
七年八月二十二日起至清償日止，按年息百分之五計算之利息。
訴訟費用由被告負擔。
    事實及理由
一、緣被告於民國93年間以台南縣善化鎮和慈診所負責醫師名義
    與原告簽訂之「全民健康保險特約醫事服務機構合約」，合
    約期間自93年2月5日起至95年2月4日止。惟被告已自94年7
    月20日起與原告終止上項合約，經原告93年專款專用未支金
    額撥補結算後，發現實際溢付予被告醫療服務費用新台幣（
    下同）159,558元，其中15,376元為被告92年第4季總額點值
    季結算及93年2月追扣補付核定費用之總和，業經本院95年
    度簡字第174號判決被告應為返還確定在案；另餘溢領金額
    144,182元部分，經原告向被告催繳均未返還，原告乃依行
    政訴訟法第8條第1項規定，提起本件行政訴訟。
二、原告起訴意旨略以：（一）按全民健康保險醫事服務機構醫
    療服務審查辦法（下稱審查辦法）第7條、第8條規定，保險
    醫事服務機構如期申報之醫療服務費用，原告會先辦理暫付
    事宜，嗣經原告審查相關文件後，如發現有溢付情事，原告
    會從下次應撥付予保險醫事服務機構之醫療服務費用中抵扣
    。惟若兩者間之「全民健康保險特約醫事服務機構合約」因
    故終止時，因保險醫事服務機構已不再申報醫療服務費用，
    原告自無從抵扣，而需另向保險醫事服務機構請求返還先前
    溢付之醫療服務費用，合先敘明。（二）查被告93年2月5日
    至94年7月20日以台南縣善化鎮和慈診所負責醫師名義與原
    告簽訂之「全民健康保險特約醫事服務機構合約」，業已自
    94年7月20日起終止，而經原告結算應支付予該診所之醫療
    服務費用，卻發現合計溢付金額159,558元，並於95年11月1
    日以健保南費2字第0953001526函通知繳還，惟多次向被告
    催索，均不獲支付後。又前開金額中之15,376元，係全民健
    康保險92年度總額點值結算後，該診所溢領之款項，已經本
    院95年度簡字第174號判決原告勝訴在案。嗣再經原告就該
    診所93年度申報之療服務費用，總額點值結算結果則發現，
    該年度該診所尚溢領金額為144,182元，爰依公法上不當得
    利之法律關係，提起本件給付訴訟，求為判決如主文所示。
    被告經合法通知並未提出任何書狀答辯。
三、經查，被告原設籍台南縣善化鎮○○路189巷19號，於93年8
    月7日出境迄今未再返國，現住109 SCOUT CASTOR STREET
    CORNER TOMAS MORATO,QUEZON CITY（菲律賓），於94年9月
    20日經核准逕為住址變更登記為台南縣善化鎮○○里○○路
    269號（台南縣善化鎮戶政事務所），此有被告個人除戶資
    料查詢結果、我國駐菲律賓代表處95年8月3日菲領字第9500
    676號函等附卷可憑，是被告在中華民國最後之住所係在台
    南縣，依行政訴訟法第14條第2項中段之規定，本院應有管
    轄權，合先敘明。
四、按「人民與中央或地方機關間，因公法上原因發生財產上之
    給付或請求作成行政處分以外之其他非財產上之給付，得提
    起給付訴訟。因公法上契約發生之給付，亦同。」「保險醫
    事服務機構如下：一、特約醫院及診所。‧‧‧。」分別為
    行政訴訟法第8條第1項及全民健康保險法第55條第1項第1款
    所明定。次依上揭審查辦法第4條規定，被告得檢具相關文
    件向原告申請支付醫療服務點數；原告則應予審核並依同辦
    法第7條、第8條規定，按約定成數辦理醫療服務點數暫付事
    宜。另依同辦法第7條第4款規定：「保險醫事服務機構當月
    份申報之醫療服務點數，經保險人審查後，其核定金額低於
    暫付金額時，保險人應於下次應撥付醫療服務費用中抵扣，
    如醫療服務費用不足抵扣者，保險人應予追償。」末按「中
    央健康保險局依其組織法規係國家機關，為執行其法定之職
    權，就辦理全民健康保險醫療服務有關事項，與各醫事服務
    機構締結全民健康保險特約醫事服務機構合約，約定由特約
    醫事服務機構提供被保險人醫療保健服務，以達促進國民健
    康、增進公共利益之行政目的，故此項合約具有行政契約之
    性質。締約雙方如對契約內容發生爭議，屬於公法上爭訟事
    件‧‧‧。」亦經司法院釋字第533號解釋明確在案。
五、經查，被告於93年間以台南縣善化鎮和慈診所負責醫師名義
    與原告簽訂之「全民健康保險特約醫事服務機構合約」，合
    約期間自93年2月5日起至95年2月4日止。惟被告已自94年7
    月20日起與原告終止上項合約，而經原告結算應支付予該診
    所之金額發現實際溢付159,558元，其中15,376元為全民健
    康保險92年第4季總額點值季結算及93年2月追扣補付核定費
    用之總和，由本院95年度簡字第174號判決被告應為返還確
    定在案；其餘144,182元亦經原告多次向被告催索，均不獲
    支付等情，此有原告所提兩造所簽訂之全民健康保險特約醫
    事服務機構合約書、原告所屬南區分局95年11月1日健保南
    費2字第0953001526號、外交部條約法律司97年12月8日以條
    2字第09702240350號函檢送送達證書及郵件回執乙全份等影
    本附卷可稽，並經本院查核屬實。又被告經合法通知既未提
    出任何書狀答辯以供本院參酌，則原告前揭主張，堪信為真
    實。從而原告依據公法上不當得利之法律關係，提起一般給
    付之訴，請求被告返還溢領之醫療費用144,182元，及自起
    訴狀繕本送達翌日即97年8月22日起至清償日止之法定遲延
    利息自屬有據，應予准許。並不經言詞辯論為之。
六、據上論結，本件原告之訴為有理由，依行政訴訟法第236條
    、第233條第1項、第98條第1項前段，判決如主文。
中    華    民    國    98    年     1    月   20     日
              高雄高等行政法院第三庭
                              法  官   邱 政 強
以上正本係照原本作成。
如不服本判決，應於送達後20日內，向本院提出上訴狀並表明上
訴理由，如於本判決宣示後送達前提起上訴者，應於判決送達後
20日內補提上訴理由書（須按他造當事人人數附繕本）。
中    華    民    國    98    年     1    月   20     日
                              書記官   楊 曜 嘉
附註：
行政訴訟法第235條（第1項、第2項）：
對於適用簡易程序之裁判提起上訴或抗告，須經最高行政法院之
許可。
前項許可，以訴訟事件所涉及之法律見解具有原則性者為限。


司法院資訊處製作；財團法人民間司法改革基金會備份。
